臺灣臺中地方法院刑事判決　　　　　　　　　　　九十一年度中簡上字第三一八號
　　上　訴　人　臺灣臺中地方法院檢察署檢察官
　　被　　　告　乙○○
右上訴人因被告贓物案件，不服本院臺中簡易庭九十一年度中簡字第一一四三號中華
民國九十一年七月十二日第一審簡易判決（聲請簡易判決處刑案號：臺灣臺中地方法
院檢察署九十一年度偵字第六九九五號）提起上訴，本院管轄第二審之合議庭，逕依
通常程序為第一審判決如左：
    主  文
原判決撤銷。
乙○○無罪。
    理  由
一、聲請簡易判決處刑意旨以：被告乙○○明知於民國九十年十月十八日某時，在臺
    中縣烏日鄉○○路五０一號「友勝鋼鐵廠」處，某一不詳姓名、年籍之陳姓男子
    所欲出售之未懸掛車牌之拖車子車（原為吳炳南所有，車牌號碼為ＮＫ－五六號
    ，係於九十年八月初在臺中縣大里市○○路失竊）係來路不明之贓物，仍欲以新
    臺幣（下同）十五萬元之代價購買，並要求該陳姓男子將前開子車拖往甲○○（
    業經檢察官另為不起訴處分）位於臺中縣烏日鄉○○路五九三巷十號之「日立修
    配場」，並指示甲○○如何修理，嗣於九十年九月二十日上午十時三十分許，經
    吳炳南於日立修配場發現前開車輛而報警處理，因認被告涉犯刑法第三百四十九
    條第二項（聲請簡易判決處刑書誤引為第一項）之故買贓物罪嫌云云。
二、按犯罪事實應依證據認定之，無證據不得推定其犯罪事實；又不能證明被告犯罪
    者，應諭知無罪之判決，刑事訴訟法第一百五十四條、第三百零一條第一項分別
    定有明文。次按事實之認定，應憑證據，所謂證據，須適於為被告犯罪事實之證
    明者，始得採為斷罪資料，如未能發現相當證據，或證據不足以證明，自不能以
    推測或擬制之方法以為裁判基礎；又認定不利於被告之事實，須依積極證據，苟
    積極證據不足為不利於被告事實之認定時，即應為有利於被告之認定，更不必有
    何有利之證據，最高法院五十三年臺上字第二七五０號、三十年上字第八一六號
    、四十年臺上字第八六號分別著有判例可資參照。又認定犯罪事實應依證據，為
    刑事訴訟法所明定，故被告否認犯罪事實所持之辯解，縱屬不能成立，仍非有積
    極證據足以證明其犯罪行為，不能遽為有罪之認定，此最高法院三十年上字第一
    八三一號亦著有判例。末按刑法第三百四十九條第二項之故買贓物罪，所謂「故
    買」係指以有償行為，取得贓物之所有、持有（即刑法上之贓物罪，原在防止因
    竊盜、詐欺、侵占各罪被奪取或侵占之物難於追及或回復），包括買賣、互易等
    ，故刑法之故買贓物罪必以取得物之持有、所有為其要件，如故買者與出賣人雙
    方僅口頭約定，惟贓車尚未交付故買者持有，自屬故買贓物未遂，因刑法上並無
    處罰故買贓物之未遂犯，該故買者自不成立犯罪（最高法院二十五年上字第六八
    ０六號判例意旨參照）。
三、檢察官認被告乙○○涉有右揭犯行，無非係以右揭犯罪事實，業據告訴人吳炳南
    指訴綦詳，又被告乙○○供稱並不認識該陳姓男子，然該陳姓男子均未提出任何
    文件資料以資證明前開車輛為其所有，被告焉有於尚未確定該車輛之正當來源之
    前，即已要求甲○○為車輛之整修。況被告欲向該名男子購車，應會要求該人留
    下可供聯絡之資料，惟被告均未能提出任何該名陳姓男子之資料，顯與常情不符
    ，是被告乙○○於購買之初主觀上已有認知係來路不明之贓物一情應可認定。此
    外，復有贓物領據一紙、照片八幀附卷可參，為其論據。惟訊據被告則堅詞否認
    有何明知及故買贓物犯行，辯稱：伊是欲向一位自稱陳先生買的，伊是花了十五
    萬元跟他買，車子修理好、證件齊全，一手交錢、一手交貨，伊不知道那是贓車
    ，因為如果知道是贓車，行情不到五萬元，伊也不知道陳先生的詳細年籍、住址
    ，且伊如果知道是贓車，也不敢公然在路邊修車。另子車車斗有說修好後、證件
    備妥，再付錢。陳姓男子先送修配廠，子車車斗還沒有送到伊的手上，伊是在鋼
    鐵廠工作時，陳姓男子來問伊要不要買子車車斗，陳姓男子有載伊去看，但子車
    還沒有交給伊等語。
四、本院查：經本院詢之證人甲○○到庭結證稱：「一個年輕男子用車載過來的，我
    不知道他的姓名，修理則是在庭被告乙○○叫我修理，當時是乙○○先到，後來
    ，那個男子才到，並把子車載過來，我有聽到他與年輕男子說好，修理好後、證
    件備妥，價格十五萬元，並且交車。子車還沒有交給乙○○，是直接載到我那邊
    交給我修理（問：車斗是何人交給你修理？）」；「修理前，沒有十五萬元的行
    情，但修理後，則有十五萬元的價值，我的修理費大約二、三萬元。十五萬元的
    價格與一般市價行情差不多（問：車斗子車的價值？）」；「是乙○○交代我的
  ，我不認識那個年輕男子，我認識乙○○。乙○○的車子都是我在整修的，他比
    較信任我。十五萬元已經包含了修理費，修理費大約二、三萬元。這細節是被告
    與年輕男子談的。我不清楚（問：如何整修是何人交代你的？）」等語（詳見本
    院九十一年九月十六日審判筆錄，且此亦與證人甲○○前於檢察官偵查中所為之
    供詞悉相吻合），再參以卷內所附之現場照片復可知，該子車係在臺中縣烏日鄉
    ○○路五九三巷十號「日立修配廠」前明顯位置為告訴人本人所發現，而非停放
    在隱密之處所等情，足認被告上開所辯諸情應可採信。是以本件被告與該不詳姓
    名之陳姓男子二人間既僅雙方口頭約定買賣及修理子車之事宜，而該贓車既尚未
    交付予被告管領持有；或登記為被告所有，是被告之行為則應僅該當於故買贓物
    未遂，因刑法上並無處罰故買贓物罪之未遂犯，從而被告應不成立故買贓物罪。
    此外，復查無其他積極證據足資證明被告有如檢察官所指訴之故買贓物既遂之犯
    行，要難繩被告以刑法第三百四十九條第二項之故買贓物罪。
五、原審不察，對被告遽予論罪科刑，核有未當，檢察官上訴意旨以被告迄今仍未與
    被害人達成和解賠償損害，顯見被告毫無悔意，因認原審量刑顯屬過輕為由指摘
    原判決不當，殊無理由，應予駁回。本件上訴人之上訴固無可採，惟原判決既有
    可議，自屬無可維持，應由本院第二審合議庭予以撤銷改判。又檢察官聲請簡易
    處刑之案件，法院於審理後，認應為無罪判決之諭知者，應適用通常程序審判之
    ，刑事訴訟法第四百五十二條、第四百五十一條之一第四項但書第三款定有明文
    。是本院自應將原判決撤銷，改依通常程序為第一審諭知被告無罪之判決。
據上論斷，應依刑事訴訟法第四百五十五條之一第一項、第三項、第四百五十二條、
第三百六十九條、第三百零一條第一項，判決如主文。
本案經檢察官黃政揚到庭執行職務。
中      華      民      國      九十一      年    九    月      三十    日
                                臺灣臺中地方法院刑事第六庭
                                  審判長法  官  梁  堯  銘
                                        法  官  唐  敏  寶
                                        法  官  許  旭  聖
右正本證明與原本無異。
如不服本判決，應於判決送達後十日內向本院提出上訴狀，上訴於
臺灣高等法院臺中分院（須附繕本）。
          書記官
中      華      民      國      九十一      年    九    月      三十    日
